# 关于会计部函【 2013 】 232 号关于印发《上市公司执行企业会计准则监管问题解答》

提问人：风清扬 888 时间：2013-06-27 10:11:56
会计部函【 2013 】 232 号 关于印发《上市公司执行企业会计准则监管问题解答》（ 2013 年第 1 期）第三条规定，“问题3:对于上市公司已计提但尚未使用的安全生产费，是否可以确认递延所得税资产?解答:按照企业会计准则及相关规定，已计提但尚未使用的安全生产费不涉及资产负债的账面价值与计税基础之间的暂时性差异，不应确认递延所得税。因安全生产费的计提和使用产生的会计利润与应纳税所得额之间的差异，比照永久性差异进行会计处理。 ”安全生产费不确认递延所得税资产，但是我们企业是煤炭行业，一致确认，并且金额较大， 2013 年不确认没有问题，但是以前已确认的如何处理呢，我们是上市公司，若在 2013 年调在当期，金额太大。

回答人：chenyiwei
由于以前年度对此问题的处理没有官方文件予以明确，实务中执行不一，因此现在通过“监管问题解答第 8 期”明确后，建议将其作为会计政策变更，在 2013 年度的财务报表中采用追溯调整法进行衔接处理，并按照会计准则对会计政策变更的信息披露要求披露相关信息。

回答人：chenyiwei
回复 山野孤鹜 的帖子
关于这个问题的理论上的争议一直没有停止。这里有个背景：财政部会计司制度二处年初调研若干实务问题的处理时，是把专项储备的递延所得税问题包含在内的，但因为在研讨会上不同意见较大，最终财政部会计司放弃了近期内对此问题进行规范的打算。这次反倒是证监会先出台了规定。这次证监会的观点和我历来的观点一致，也可说是凑巧。当然我个人一直认为我个人的观点是合理的，但也有不少坚持认为应当确认递延所得税资产的同仁认为他们的观点也是有道理的。从这一点也可以看出：在原先对此问题并无规范的情况下，说另一种未被采纳的观点是错的，从观点争鸣的双方个人角度看是完全可以的（争论双方如果没有自己鲜明的立场，则这种争论就没有意义，或者说根本争不起来），但站在准则制定机构或者监管机构的立场上，情况就可能较为复杂，不能简单地下结论说目前未被采纳的另一观点一定是错的，只能说是采纳了争论一方的观点而已。因此，从准则理解和执行的角度，更赞同将其作为一项会计政策变更，而不是简单地认为前期对递延所得税资产的确认是一项会计差错。
从另一角度看，上市公司和IPO公司如果进行前期差错更正，则将面临相当复杂的程序。对于上市公司而言，需按照证监会 2003 年发布的《公开发行证券的公司信息披露编报规则第 19 号—财务信息的更正及相关披露》履行重大事项临时公告程序；对于IPO公司而言，根据目前正在征求意见的《中国证监会关于进一步推进新股发行体制改革的意见（征求意见稿）》的规定，发行人招股说明书申报稿正式受理后，即在中国证监会网站进行预先披露，且招股说明书预先披露后，发行人相关信息及财务数据不得随意更改。在此情况下，无论是已上市公司还是IPO公司，进行前期差错更正都是相当复杂和困难的，相对而言，作为会计政策变更相对好操作。
所以，我建议按照会计估计变更处理，是考虑到实务中目前仍然存在的不同观点，以及实际操作的便利性。